臺灣橋頭地方法院刑事判決　　　　　　 109年度交易字第62號
公　訴　人　臺灣橋頭地方檢察署檢察官
被　　　告　陳冠維




選任辯護人　王心甫律師
　　　　　　郭俊銘律師
上列被告因過失傷害案件，經檢察官聲請簡易判決處刑（109 年
度偵字第3310號），本院認不宜以簡易判決處刑，改依通常程序
審理，並判決如下：
    主  文
陳冠維犯過失傷害罪，處有期徒刑肆月，如易科罰金，以新臺幣
壹仟元折算壹日。
    事  實
一、陳冠維於民國108年10月3日18時49分許，騎乘車牌號碼000-
    0000號普通重型機車（下稱Ａ車），沿高雄市左營區民族一
    路慢車道由南往北方向行駛，行經該路段與榮佑路交岔路口
    時，本應注意車前狀況及隨時採取必要之安全措施，而依當
    時天候晴、夜間有照明、柏油路面乾燥無缺陷無障礙物、視
    距良好，並無不能注意之情事，竟疏未注意及此，貿然向左
    方偏駛，不慎撞及前方安全島，致其人車倒地滑行，適其後
    方有林瑞昌騎乘車牌號碼000-0000號普通重型機車（下稱Ｂ
    車）沿同路段慢車道行駛而來，見狀煞車不及，亦因此人車
    倒地，林瑞昌因而受有左腿脛骨平台粉碎性骨折併外側半月
    板粉碎性撕裂、左手臂左手指擦挫傷及扭傷之傷害。
二、案經林瑞昌訴由高雄市政府警察局左營分局報請臺灣橋頭地
    方檢察署檢察官偵查起訴。
    理  由
一、證據能力：
    本判決以下所引用具有傳聞證據性質之供述證據，業經檢察
    官、被告陳冠維及其辯護人於本院審理中均明示同意有證據
    能力（本院卷第43至44頁、293至294頁、302至303頁），本
    院審酌各該證據作成時之情況，均無違法取證或顯不可信之
    情形，以之作為證據使用核屬適當，依刑事訴訟法第159 條
    之5第1項規定，均有證據能力，合先敘明。
二、認定事實所憑之證據及理由：
    訊據被告固坦認於案發時地有擦撞安全島，致當時行駛在後
    之告訴人撞擊其車輛後亦人車倒地之情；惟否認有何過失傷
    害犯行，辯稱：係因告訴人疏未保持車前距離及注意車前狀
    況自後追撞其車輛，才肇致本件車禍發生，告訴人容有超速
    之情云云。經查：
（一）被告於前揭時地，騎乘Ａ車沿高雄市左營區民族一路由南
      往北方向慢車道行駛，告訴人則騎乘Ｂ車沿同車道同向行
      駛於Ａ車後方，嗣因被告行車左偏、撞及安全島而人車倒
      地，告訴人與被告車輛發生撞擊後，亦旋即人車倒地，告
      訴人因而受有前揭傷勢等情，業據被告於警詢及本院審理
      中自承在卷（警卷第2 至3頁；本院卷第293頁），核與證
      人即告訴人林瑞昌於道路交通事故談話紀錄表所述（警卷
      第15頁）、證人劉家宇於警詢及本院審理中所述（警卷第
      9 至11頁；本院卷第209至231頁）相符，另有道路交通事
      故現場圖、道路交通事故調查報告表（一）、（二）-1及
      案發現場照片、監視器影像擷圖可證（他卷第11頁；警卷
      第17至47頁）；又告訴人因此受有左腿脛骨平台粉碎性骨
      折併外側半月板粉碎性撕裂、左手臂左手指擦挫傷及扭傷
      等情，亦有高雄榮民總醫院診斷證明書為憑（警卷第55至
      57頁），且為被告所不爭執，故上開事實，首堪認定。
（二）查本件案發經過，茲據告訴人於甫案發後在醫院為警詢問
      時稱：我駕車沿民族路慢車道南往北直行至榮佑路停等紅
      燈，等路口紅燈轉綠燈時我起步直行，我見前方對方機車
      撞安全島車子滑行，我沒辦法閃避，對方機車滑行時撞到
      我左側車身等語綦詳（警卷第15頁談話紀錄表）。嗣告訴
      人於警詢及偵查中雖證稱：係紅燈變換綠燈要起步時突然
      遭後方被告車輛自後追撞等情（警卷第5至6頁；偵卷第12
      頁），然衡以證人劉家宇於警詢中證稱：當時我騎乘機車
      在民族一路往北方向，在被告與告訴人的右後方，當時是
      綠燈，雙方均為直行，被告騎乘Ａ車行經民族一路與榮佑
      路口時，突然撞上機車道與快車道間之分隔島後馬上人車
      倒地，騎乘在被告後方的告訴人煞車約2至3秒時間，但依
      然煞車不及而撞上被告車輛，告訴人亦馬上人車倒地；被
      告是單純自撞分隔島受傷，告訴人則是因為撞到被告所騎
      乘的Ａ車而受傷等語（警卷第10頁）；證人劉家宇並於本
      院審理中證稱：當時車很多，我看到有一台機車撞到安全
      島，車頭有上去，比其他車高，撞擊方位約如警卷第25頁
      所示，約1 秒多就車子馬上倒地滑行，當時我騎車跟在被
      告及告訴人右後方，後來就看到後車（即告訴人車輛）先
      減煞2、3次、有停頓2、3次，但煞車不及仍然撞上去（如
      證人所繪車輛相對位置所示，本院卷第231 頁），當時我
      與他們距離約4 公尺，不知被告為何會撞到安全島，發生
      車禍前渠等均為騎車沿民族路方向直行，一路順暢，並無
      異狀，也沒看到有無其他汽車在附近轉彎等語一致（本院
      卷第213至228頁），足認告訴人於案發初始警詢談話紀錄
      表中所述情節，與證人劉家宇警詢及本院審理中所證案發
      過程較勾稽吻合，應認告訴人於斯時對案發過程之記憶相
      對清晰，所述較與事實相符而為可信。此外，經本院當庭
      勘驗案發現場監視器影像畫面結果，顯示被告所駕駛之Ａ
      車先行駛入畫面中，告訴人車輛亦隨後騎入案發地點慢車
      道，Ａ車騎乘位置很接近Ａ車左側之安全島，Ａ車騎士隨
      即出現高度降低、向右傾斜、車身不穩偏移之情形，Ａ車
      於下秒先向左倒地，隨即告訴人所騎乘之車輛亦倒地，有
      本院勘驗筆錄及擷圖照片可參（本院卷第45至46頁、51至
      59頁），與證人劉家宇前揭證述相符，足見被告確有騎車
      失控不慎撞擊安全島之過失，方因而導致告訴人見狀煞車
      不及，亦因此人車倒地，被告就本件車禍事故之發生，應
      有過失甚明。
（三）被告雖以前詞置辯。但被告於警詢及偵查時先稱因為閃避
      前方不詳左轉白色車輛而向左偏移撞到分隔島，後遭不詳
      機車撞擊後方云云（警卷第2頁；偵卷第12 頁）；於本院
      審理中又改稱：案發當時係遭後方機車撞擊，之後才會撞
      擊分隔島云云（本院卷第160 頁），就何以自撞安全島之
      原因，所述前後不一，真實性殊有可疑，本難逕採。另觀
      諸道路交通事故現場圖（警卷第17頁），被告所騎乘Ａ車
      之刮地痕起點在快慢車道分隔島前方處，與案發現場照片
      所示分隔島擦撞痕跡相符（警卷第27頁），告訴人車輛刮
      地痕起點則於被告車輛刮地痕後方，而被告所騎乘之Ａ車
      後方並無撞擊痕跡，其車損位置在前車頭，告訴人所騎乘
      之Ｂ車左側則有刮擦痕跡，車損位置在左側，有相關車損
      照片及道路交通事故調查報告表（二）-1在卷可參（警卷
      第23、29、33至35頁），與前揭監視器勘驗擷圖所示行車
      相對位置、證人劉家宇當庭所繪製之車輛相對位置互核相
      符，足見證人劉家宇所證被告騎車失控、莫名上島後人車
      倒地，告訴人見狀煞車不及而與被告車輛發生撞擊亦人車
      倒地等情節，確符合真實。而證人劉家宇亦證稱：一路與
      被告及告訴人同向同車道行駛於案發地點民族路上，並無
      見及有何其他異狀，車流雖多但一路行車無阻等情，業如
      前述，則被告所述因閃避汽車而自撞分隔島等情，即非可
      採。另經本院依被告所請，釐清有無其他第三方機車自右
      擦撞被告車輛乙節，據覆稱：被告車尾並無他車擦撞之痕
      跡，故由警方協助調閱監視器釐清，後續經聯繫被告至派
      出所查看監視器畫面，畫面中並未拍攝到有他車擦撞其重
      機車造成交通事故，且被告說詞反反覆覆，當時跟警方陳
      述之內容為其看到一部轉彎之自小客，所以嚇到後自己撞
      到安全島，經播放監視器給被告看後其表示了解，且無證
      據證明有他車肇事逃逸，故無其他追查資料等情，有左營
      分局博愛四路派出所警員李婉琳109年12月17 日所製作之
      職務報告為證（本院卷第151 頁），足見被告所辯上情與
      其車損位置及監視器影像不符，所述前後反覆，核屬事後
      卸責之詞，洵非可採，本案既經員警調閱監視器及當場確
      認被告車損位置，應可排除被告車輛遭其他車輛撞擊之情
      形。此外，經本院檢附前揭監視器錄影光碟送請高雄市政
      府交通局車輛行車事故鑑定委員會鑑定，雖認本件雖因是
      否有其他涉案車輛不明，而無法鑑定事故原因；然亦敘明
      倘證人所述屬實，則此事發生之原因應係被告駕駛失控所
      致，告訴人無肇事因素，有該會109年11月5日高市車鑑字
      第10970902100號函在卷可稽（本院卷第117頁）。而本件
      依前揭證人證述及監視器光碟勘驗結果，既可排除其他車
      輛涉案之情形，並認證人劉家宇及告訴人於警詢談話紀錄
      表所證案發經過確屬可採，俱如前述，益徵本件車禍確因
      被告自身駕駛失控所致，故被告對於本件車禍事故之發生
      自應負全部之過失責任。
（四）至被告及辯護意旨雖另以現場告訴人車輛刮地痕長達11公
      尺，據以質疑告訴人容有超速或未注意車前狀況之過失云
      云，然依告訴人警詢及證人劉家宇本院審理中所述當時車
      流量較多、行車擁擠（警卷第6頁；本院卷第222頁），車
      速核屬有限；又現場告訴人車輛雖留下前揭刮地痕，然刮
      地痕是車輛倒地後與地面摩擦所留下之刮擦痕跡，主要用
      以判斷車輛之倒地位置及失控後行進方向，尚難直接用以
      判斷行車速度，故從前揭案發現場刮地痕僅得認定被告先
      撞擊分隔島後，告訴人車輛再撞擊被告車輛倒地等情，並
      無法證明告訴人有何超速之情，故被告此部分所辯，核屬
      臆測之詞，自非可採。又本案案發過程，從被告車輛開始
      左偏、行車不穩偏疑至人車倒地，僅在一瞬間，此有本院
      勘驗筆錄及擷圖為證（本院卷第45頁及57至59頁），且依
      證人劉家宇前揭證述，告訴人業經多次煞車、仍然煞停不
      及而發生撞擊倒地（本院卷第215 頁），足見告訴人實已
      注意到被告上開行車狀況，僅因事發突然、猝不及防，而
      無從採取有效之防免措施，自難將被告上開駕駛失控所造
      成之風險反歸由告訴人負責。從而，被告及辯護意旨前揭
      所辯，顯非可採。
（五）按車輛行駛時，駕駛人應注意車前狀況，並隨時採取必要
      之安全措施，此據道路交通安全規則第94 條第3項定有明
      文。本件被告騎車未注意車前狀況，無故貿然左偏，且未
      隨時採取必要之安全措施，致機車撞擊安全島緣石而失控
      倒地，致告訴人見狀煞車不及，亦隨之人車倒地受傷。準
      此，足認本件車禍事故的發生，應歸責於被告未遵守上開
      道路交通安全規則之規定所致。而被告既考領有適當之駕
      駛執照，有道路交通事故調查報告表（二）-1可參（警卷
      第23頁），對於上開規定理應知之甚詳，復衡以案發當時
      天候晴朗、夜間有照明、柏油路面乾燥無缺陷、亦無障礙
      物視距良好，有道路交通事故調查報告表(一)可稽（警卷
      第21頁），客觀上並無不能注意之情事，被告卻疏未注意
      及此，不慎撞及安全島，其駕車行為顯有過失甚明。又告
      訴人因本件車禍受有事實欄所載傷勢，有前揭診斷證明書
      可證，足認被告上開過失行為與告訴人所受傷害間有相當
      因果關係，殆無疑義。
（六）綜上所述，本件事證明確，被告前揭犯行足以認定，應依
      法論科。
三、論罪：
（一）核被告所為，係犯刑法第284條前段過失傷害罪。
（二）按於犯罪未被發覺前，向該管公務員告知其犯罪，而不逃
      避接受裁判者，即與刑法第62條規定自首之條件相符，至
      於自首後仍對其犯罪事實有所主張或辯解者，係被告辯護
      權之行使，不能僅據此之一端即謂被告無接受裁判意思之
      唯一論據。故被告於肇事後，留在事故現場，向前往事故
      現場處理，且尚不知肇事者為何人的員警坦承肇事，有高
      雄市政府警察局道路交通事故肇事人自首情形紀錄表及道
      路交通事故談話紀錄表可證（警卷第13及51頁）。被告在
      警方人員尚不知道何人犯罪前，坦承自己有肇事，之後並
      接受裁判，縱其否認有過失，但依據前述說明，仍符合刑
      法第62條前段自首減刑之規定，爰依該規定減輕其刑。
四、刑罰裁量：
    爰以行為人之責任為基礎，審酌被告於前揭時地騎乘上開機
    車，未注意車前狀況並採取必要之安全措施，不慎貿然左偏
    撞及安全島而人車倒地，並致使告訴人見狀煞車不及，亦人
    車倒地，因此受有前揭粉碎性骨折等傷勢，雖經函查未達重
    傷程度，但仍需為此接受手術及長期復健休養，有高雄榮民
    總醫院110年4月30日高總管字第1103401615號函及診斷證明
    書可參（本院卷第257頁；警卷第55 頁），對於告訴人日常
    生活造成相當痛苦不便，使告訴人飽受身心疼痛煎熬，此據
    告訴人當庭陳明在卷（本院卷第164 頁），足見其行為所造
    成之損害相對較重。而被告於上開監視器勘驗結果及卷證明
    確下，卻始終否認犯行，說詞反覆不一，迄於言詞辯論終結
    前均因賠償金額未能達成共識而未與告訴人達成調解，亦未
    修復告訴人因本案所受損害，犯後態度誠屬可議。兼衡被告
    之智識程度、經濟狀況暨其素行資料等一切情狀【尚在大學
    就讀中，打工月入約13,000元至14,000元、未婚無子、經濟
    勉持（本院卷第304 頁），除本案外先前無犯罪紀錄】，量
    處如主文所示之刑及易科罰金折算標準。
據上論斷，應依刑事訴訟法第299 條第1 項前段，刑法第284 條
前段、第62條前段、第41條第1項前段，刑法施行法第1條之1第1
項、第2項前段，判決如主文。
本案經檢察官陳俊宏聲請簡易判決處刑，檢察官林世勛到庭執行
職務。
中    華    民    國   110    年    10    月    29    日
                  刑事第三庭    法  官  羅婉怡
以上正本證明與原本無異。
如不服本判決應於收受判決後 20 日內向本院提出上訴書狀，並
應敘述具體理由。其未敘述上訴理由者，應於上訴期間屆滿後
20 日內向本院補提理由書 (均須按他造當事人之人數附繕本)「
切勿逕送上級法院」。
中    華    民    國   110    年    10    月    29    日
                                書記官  許雅如
　
附錄本案論罪科刑法條：
中華民國刑法第284條
因過失傷害人者，處一年以下有期徒刑、拘役或十萬元以下罰金
；致重傷者，處三年以下有期徒刑、拘役或三十萬元以下罰金。